【裁判字號】    94,訴,620
【裁判日期】    970425
【裁判案由】    損害賠償
【裁判全文】
臺灣嘉義地方法院民事判決               94年度訴字第620號
原      告  交通部公路總局第五區養護工程處
法定代理人  甲○○
訴訟代理人  張雯峰律師
            奚淑芳律師
            張蓁騏律師
被      告  金豐營造有限公司
法定代理人  乙○○
訴訟代理人  葉榮棠律師
上列當事人間請求損害賠償事件，本院於民國97年4月11日言詞
辯論終結，判決如下：
  主  文
被告應給付原告新臺幣壹佰零捌萬肆仟玖佰伍拾陸元，及自民國
九十五年二月九日起至清償日止，按週年利率百分之五計算之利
息。
原告其餘之訴駁回。
訴訟費用由原告負擔二分之一，餘由被告負擔。
本判決第一項於原告以新臺幣拾陸萬貳仟元為被告預供擔保後
，得假執行。但被告如以新臺幣壹佰零捌萬肆仟玖佰伍拾陸元為
原告預供擔保後，得免為假執行。
原告其餘假執行之聲請駁回。
  事實及理由
一原告主張：
(一)兩造於民國85年9月11日簽立承攬合約書（下稱系爭契約），
  被告向原告承攬「168線東石-永屯段路面加高改善工程」（下
  稱系爭工程）。訴外人即萬壽山交通股份有限公司（下稱萬壽
  山公司）之司機黃庭發於86年6月17日下午4時之系爭工程施工
  期間，駕駛萬壽山公司所有之車號XX-607號遊覽車（下稱系爭
  汽車），由嘉義縣布袋鎮往東石方向行駛，行經縣道168線系
  爭工程施工路段（下稱肇事路段）時，因路面斜坡，致系爭汽
  車失控衝入訴外人吳金波之魚塭，造成吳金波養殖之烏魚及系
  爭汽車受損。萬壽山公司向原告求償，經臺灣高等法院臺南分
  院（下稱臺南高分院）以90年度上國字第12號判決認：肇事路
  段因屬道路施工階段，當時速限為時速25公里，依公路路線設
  計規範，關於最大縱坡度與設計速率之標準值計算，其最大縱
  坡度（Gma×﹪）之標準值為11﹪，最大值則為12﹪，依財團
  法人成大研究發展基金會（下稱成大研發會）鑑定結果，肇事
  路段2K＋170至2K＋160坡道長度不過5公尺，落差54公分，換
  算結果，不符道路施工規範之要求，原告設計施工之肇事路段
  坡道既不符施工規範，顯有欠缺，萬壽山公司之司機於上開時
  、地，駕駛系爭汽車，因肇事路段坡度過大，於行經該坡道時
  ，未緩行通路，仍以40公里之速度前進，致前保險桿擦刮地面
  ，方向盤因而失控，衝入魚塭，車損人傷，與原告之設計欠缺
  有相當因果關係等情，判命原告應賠償萬壽山公司新臺幣（下
  同）2,072,033元，另原告支出訴訟費用97,879元確定（下稱
  系爭事件），原告已如數賠償萬壽山公司。依系爭契約所附施
  工設計圖B11-7所示，2K＋170為西濱公路銜接終點，因西濱公
  路尚未施工，故需預留缺口以與西濱公路銜接，是2K＋160至1
  K＋980部分未設計填級配，但因當時仍為通車路段，是西濱公
  路銜接終點2K＋170至2K＋160相距10公尺應作坡道，以利車輛
  通行，是圖面上應可判斷該坡道至少應施作10公尺。
(二)依施工說明書總則2.2.3規定，本工程所有之圖樣，如有不明
  晰之處，應以工程司之解釋為準，承包商不得以比例尺估量施
  工，如因草率從事，致與設計原意不符時，承包商須負責將不
  符部分拆除重做。故被告對於設計圖之肇事路段坡道施作之長
  度如有疑問，自應向原告之工程司請示，獲得解釋後再行施工
  。然被告就該2K+170至2K+160之坡道施工，並未向原告表示設
  計圖有不明瞭之處，恣意將該路段施工為少於5公尺之坡道，
  致不符公路設計規範有關時速25公里，最大縱坡度12﹪之規定
  ，被告有違前揭設計圖及施工說明書規定。又依行政院公共工
  程委員會鑑定結果，肇事路段屬臨時性設置，關於坡度並無相
  關規範，原告設計並無過失。被告未提送施工圖，原告無從審
  查，被告負有防止危險發生之義務，因被告施作上之過失，致
  萬壽山公司受損害而向原告求償，依系爭契約第20條約定及系
  爭契約附件臺灣省交通處公路局工程投標須知補充說明第15條
  約定，原告得請求被告負債務不履行損害賠償之責任。爰依上
  開約定，提起本訴。聲明：被告應給付原告2,169,912元及自
  起訴狀繕本送達翌日起至清償日止，按週年利率5﹪計算之利
  息，並請准供擔保宣告假執行。
二被告則以：
(一)依系爭契約第7條(一)約定，自開工後每月5日、20日各估驗1次
  ，按已完成數量計價付款95﹪，其餘5﹪保留至全部工程完工
  經原告正式驗收合格後一次付清；系爭契約第13條約定，工程
  施工進行至某一階段，均須報請原告派員初驗合格後始得繼續
  進行次一步工作，否則原告得責令被告改正或拆除重做或不予
  計價。被告已依約定完成系爭工程，經原告初驗，驗收合格，
  並已計價付款，被告並無未按圖施作之情事，且原告派丙○○
  在施工現場監工，被告完全依照丙○○指示施工，並無過失。
(二)肇事路段設計之高低差為54公分，坡長10公尺，依交通部75年
  12月26日交技（75）字第30204號之公路路線設計規範關於設
  計速率之控制所為縱坡度之設計，肇事路段速限為25公里，縱
  坡長（Gma×﹪）之標準值為11﹪，最大值則為12﹪，其施工
  坡度5.4﹪符合上開規範。原告於萬壽山公司向原告求償之系
  爭事件未對被告告知訴訟，被告不受系爭事件判決拘束。且系
  爭事件一審法院囑託臺灣省土木技師公會（下稱技師公會）以
  實地鉆孔鑑定斜長為15公尺，其鑑定結果認該路段平均坡度為
  18分之1（即5.5﹪）至47分之1（即2.1﹪），未超過公路路線
  設計規範之標準，該公會以實地鉆孔鑑定，應較精準。法務部
  調查局90年7月13日（90）陸（7）字第90046136號函謂：關於
  鑑定彩色照片影本內路面斜坡之長度及坡度，因缺乏長度及水
  平參考尺標，僅憑照片（影本）無從鑑定等語。然系爭事件二
  審法院卻採用成大研發會所根據彩色照片推估之鑑定報告作為
  判決依據，顯有未洽。況原告應依公路路線設計規範，負責設
  計符合縱坡度標準值之圖說，被告僅負按圖施工之責任，被告
  既已按圖及丙○○指示施工，經原告驗收合格，並無原告所指
  恣意將該路段施工為少於5公尺之坡道之情事，縱設計不符規
  範，亦應由原告負責。
(三)被告已在肇事路段起點之500公尺、800公尺、2公里700公尺、
  3公里200公尺、3公里800公尺等處，分別設有前面施工之警告
  標誌，又於700公尺、2公里900公尺處設有限速25公里之禁止
  標誌，經原告檢查合格始可施工，並隨時抽檢無訛。本件係因
  萬壽山公司之司機未注意肇事路段為施工中之狀態，未遵守該
  路段限速25公里之限制，貿然以時速60公里之速度超速行駛而
  肇事，應負完全過失責任，故原告給付賠償金額予萬壽山公司
  並非必要等語置辯。答辯聲明：原告之訴及假執行之聲請均駁
  回，如受不利判決，請准供擔保宣告免為假執行。
三原告主張：兩造於85年9月11日簽立系爭契約，被告向原告承
  攬系爭工程，訴外人萬壽山公司之司機黃庭發於86年6月17日
  下午4時之系爭工程施工期間，駕駛萬壽山公司所有之系爭汽
  車，由嘉義縣布袋鎮往東石方向行駛，行經縣道168線系爭工
  程施工路段之肇事路段時，失控衝入訴外人吳金波之魚塭，造
  成吳金波養殖之烏魚及系爭汽車受損，萬壽山公司向原告求償
  ，經臺南高分院判決原告應賠償萬壽山公司2,072,033元及支
  出訴訟費用97,879元確定，原告已如數賠償萬壽山公司等事實
  ，為被告所不爭執（見本院卷第153頁、第191頁、192頁），
  並經本院調取系爭事件歷審卷宗核閱無訛，應堪採信。惟被告
  則以前揭情詞置辯，是本件爭點為：(一)被告施作系爭工程有無
  過失？(二)原告是否與有過失？兩造過失比例為何？(三)原告得向
  被告請求之金額為何？茲就上開爭點論述如下：
  (一)被告施作系爭工程有無過失？
  1.關於肇事路段於肇事當時之坡長部分：
    (1)本件原告主張系爭事件二審判決已認定：施工中之道路坡
      長15公尺以上與事實不符，並依成大研發會鑑定結果認肇
      事路段坡道長度不過5公尺，落差54公分，換算結果不符
      道路施工規範要求，此已無爭執等語。被告則辯稱：原告
      於系爭事件未對被告告知訴訟，被告不受系爭事件判決拘
      束，且應以系爭事件一審法院囑託技師公會以實地鉆孔鑑
      定斜長為15公尺為據，其鑑定結果認該路段平均坡度為18
      分之1（即5.5﹪）至47分之1（即2.1﹪），未超過公路路
      線設計規範之標準等語。
    (2)按當事人得於訴訟繫屬中，將訴訟告知於因自己敗訴而有
      法律上利害關係之第三人。受告知人不為參加或參加逾時
      者，視為於得行參加時已參加於訴訟，準用第63條之規定
      。民事訴訟法第65條第1項、第67條定有明文。又民事訴
      訟法第63條第1項本文規定：參加人對於其所輔助之當事
      人，不得主張本訴訟之裁判不當。經查，原告於系爭事件
      訴訟並未對被告告知訴訟乙節，為原告所不爭執（見本院
      卷第218頁），自不符前揭民事訴訟法第63條第1項本文規
      定之要件，是被告於本件辯稱系爭事件確定判決之認定不
      當，尚與前揭規定無違。
    (3)關於肇事路段之坡道於事發當時之實際位置為何乙節，因
      該路段已回填礫石級配，並鋪設完成柏油路面，無法實地
      現場確認當時之位置，是被告請求再實地鑽孔鑑測，並不
      可行，有本院囑託經兩造合意之鑑定機關行政院公共工程
      委員會鑑定，經該委員會以96年12月6日工程鑑字第09600
      496530號函檢附之鑑定書可證（下稱工程委員會鑑定書，
      見本院卷第172頁、第174頁、第177頁），合先敘明。
    (4)經查，肇事路段位於系爭工程之施工路段，故肇事路段之
      坡道為施工中之暫時性處理新舊路面銜接之坡面，並非最
      後完工面；又施工中之暫時性處理新舊路面銜接之坡面並
      無明訂之規範，可參酌「公路路線設計規範」等情，有工
      程委員會鑑定書、行政院公共工程委員會97年3月12日工
      程鑑字第09700103240號函在卷可稽（見本院卷第175頁、
      第204頁）。而依公路設計規範之規定，設計速率為時速2
      5公里時之道路，其豎曲線長度應至少為15公尺，有成大
      研發會92年6月17日（92）成大研基建字第1188號函檢附
      之補充說明可證（見系爭事件二審卷第171頁）。再查，
      肇事路段於事發當時最高速限為時速25公里乙節，有肇事
      路段照片可稽（見系爭事件一審卷第54頁至第58頁，影印
      外放）。又系爭事件二審法院囑託成大研發會鑑定本件事
      故之坡度長，經鑑定結果認：斜坡終點與警車前緣間之距
      離在2公尺左右，由此可合理推論警車前方至斜坡終點線
      之間至少有1.5至2公尺之距離，警車前後輪軸距約為2.5
      公尺，後輪軸至車前線約為3公尺，因此現場警車前緣距
      斜坡起點線之距離，應略少於3公尺，再加上警車前線至
      斜坡終點線之推估距離約2公尺，可以推論斜坡長度應約
      為4至5公尺等情，有成大研發會函覆鑑定報告書可證（下
      稱成大報告書，影印外放）。又證人即承辦肇事現場處理
      之警員鄭榮村於系爭事件一審審理時到庭證稱：（問：警
      車前地面上呈暗色部分有多寬？）其長度約5.6臺尺等語
      （見系爭事件一審卷第87頁，影印外放）；另證人即駕駛
      系爭汽車之司機黃庭發於系爭事件一審審理時亦證稱：（
      問：斜坡有多長？）該斜坡有約5尺長，下陷約1至2尺等
      語（見系爭事件一審卷第88頁、第89頁，影印外放），復
      有現場照片1幀可憑（見系爭事件一審卷第72頁編號4照片
      ，影印外放），證人鄭榮村、黃庭發既均於事發後在場親
      見親聞，且互核所證斜坡長度大致相同，是其等證詞，應
      堪採認，再依前揭成大報告書合理推估，坡長亦僅4、5公
      尺，顯然不符上開公路設計規範其豎曲線長度應至少為15
      公尺之規定。
    (5)被告雖辯稱：系爭事件一審法院囑託技師公會實地鉆孔鑑
      定斜長為15公尺較為精準，且依法務部調查局90年7月13
      日（90）陸（7）字第90046136號函謂：關於鑑定彩色照
      片影本內路面斜坡之長度及坡度，因缺乏長度及水平參考
      尺標，僅憑照片（影本）無從鑑定，而成大報告書係根據
      彩色照片推估，顯有未洽等語。然依據警方所繪製之事
      故現場圖，肇事遊覽車煞車起點距永屯16號電桿19.5公尺
      ，而圖8照片顯示斜坡範圍應該全部距永屯16號電桿19.5
      公尺之外，然技師公會鑑定結果，其中「鑑定標的物鑽孔
      位置平面圖」顯示新舊柏油接線距永屯16電桿之距離為
      20.4公尺（見技師公會鑑定報告書附件六，影印外放），
      因此斜坡範圍應全部位於距永16號電桿20.4公尺，此距離
      與前述根據警方之事故現場圖所推得之距離顯有不一致之
      處；又依技師公會鑑定報告書之「鑑定標的物縱剖面圖」
      （見技師公會鑑定報告書附件六）顯示在鑽孔範圍內，「
      現有路面」之下埋有斜坡狀之「原整修路面」，而該「原
      整修路面」斜坡範圍距永屯16號電桿之最近處距第6孔僅
      5.4公尺，與警方之事故現場圖相去甚遠，與當時現場照
      片不一致，是技師公會鑑定報告書雖在「現有路面」之下
      發現埋有斜坡狀之「原整修路面」，然其位置與警方繪製
      之事故現場圖及當時現場相片相差甚鉅，難以遽此認定鑽
      孔所發現之「原整修路面」即為鑑定標的之斜坡。以上有
      成大報告書、技師公會鑑定報告書、現場圖（見系爭事件
      一審卷第194頁）可參。是難認技師公會鑑定報告書所鑽
      孔勘測之坡道即肇事路段之坡道。成大報告書之鑑定主
      要係依據相片中可見之人、物之相對位置及大小，如腳踏
      車之軸距或警車之長度，衡量空間之大小、以警車至斜坡
      終點之間所見之人數衡量及距離等判讀坡度可能之長度，
      已盡可能避免相片拍攝時各種變化而引起之誤差等情，有
      成大研發會92年6月17日（92）成大研基建字第1188號函
      可稽（見系爭事件二審卷第169頁、第170頁，影印外放）
      ，再參酌證人鄭榮村、黃庭發所證上情，是本院認成大鑑
      定書鑑定結果，應屬可採。另證人即系爭工程之監工丙
      ○○雖於本院審理時到庭證稱：（問：被告施作完成之坡
      道坡長多少？）印象中有14、15公尺等語，然證人丙○○
      已不及得實際長度，亦為證人丙○○所自陳（均見本院卷
      第70頁），證人丙○○既不清楚實際長度，自難以其證詞
      ，據為有利被告之認定。
    (6)再查，證人吳金波於系爭事件二審審理時證稱：先前亦曾
      有2部小客車掉落魚塭內，司機若是方向盤沒有拿穩就會
      摔下去等語（見系爭事件二審卷第233頁至第234頁）；又
      證人黃庭發於警詢時陳稱：因道路落差（坡度）太大，前
      保險桿擦括到路面，致方向盤無法操控，衝入魚塭內等語
      ，另警員所製作之道路交通事故調查報告表亦為與此相同
      內容之報告（見系爭事件一審卷第78頁反面、第79頁）。
      再參酌肇事路段筆直，視線甚佳，路況亦可，有現場照片
      可佐（見系爭事件一審卷第72頁、第73頁），若坡道長符
      合前揭規定，衡諸一般事理，行經該路段時縱車速稍快而
      煞車，亦僅可能造成車內旅客因此跌落座位或向前衝撞，
      當不致系爭汽車整輛衝入魚塭內。綜上，堪認本件係因肇
      事路段之坡道過短，造成路面過陡所致。
  2.被告對於肇事當時所施作之坡長不符規定，應否負責：
    (1)原告主張：肇事路段屬臨時性設置，關於坡度並無相關規
      範，原告設計並無過失，被告未提送施工圖，原告無從審
      查等語；被告則辯稱：被告係按原告之設計圖並依照原告
      所派丙○○指示施工，並無過失。
    (2)經查，肇事路段施工中之速限為時速25公里，依公路路線
      設計規範所規定最低限速級距之豎曲線最短長度為15公尺
      ，亦即最後竣工後路面坡道長度最少為15公尺，依卷附設
      計圖（即定作人所製作供被告施工用之詳細設計圖，簡稱
      設計圖）所示，符合公路路線設計規範之規定等情，固有
      上開工程委員會鑑定書可稽（見本院卷第175頁）。然發
      生事故之坡道位於施工路段內，故該坡道為施工中之暫時
      性處理新舊路面銜接之坡面（或稱收頭），非最後完工面
      ，一般工程慣例並未標示於設計圖上，依工程慣例，應由
      被告提送施工圖（指承攬人為規劃其施工方法及工地作業
      所準備而應提請監造人同意後據以施工用之圖說，亦即施
      工過程中由承攬人負責繪製後送請監造人同意或核備之圖
      說）審查同意後據以施工，本件被告並未提施工圖送審查
      ，本路段未因路面加高改善工程施工而封閉，仍舊開放通
      車，維持安全乃施工承包商之責任，被告未提施工圖送審
      查同意後施工，及因施工階段之暫時性坡道（收頭）處理
      不當，產生行車危險，應有過失。又所謂處理不當，產生
      行車危險，係指該暫時性坡道之鋪設長度不足以因應坡道
      兩端高差，導致影響行車操作而產生危險等情，有上開工
      程委員會鑑定書、行政院公共工程委員會97年3月12日工
      程鑑字第09700103240號函可稽（見本院卷第173頁至第17
      6頁、第204頁），且被告未提送施工圖乙節，亦為被告所
      自承（見本院卷第188頁），堪認被告未提施工圖送審查
      同意後施工，且所施作該暫時性坡道之鋪設長度不足以因
      應坡道兩端高差，導致影響行車操作而產生危險，被告確
      有過失甚明。且與前揭系爭汽車行經肇事路段，失控衝入
      魚塭造成之損害間，有相當因果關係。
    (3)至被告辯稱係依照原告所派丙○○指示施工乙節，業經證
      人丙○○於本院審理時到庭證述：伊任職於原告處擔任系
      爭工程之監工，負責督導包商施工，維護工程品質，伊在
      現場告訴張國榮，因為很陡，要他們把坡道長度拉長才不
      會危險，他們施工時伊都有在現場，他們應該有把坡度拉
      長，伊告訴張國榮要舖到坡道順為止，後來他們坡道拉長
      的施工伊都在現場，伊在現場有確認坡道長度已經達到伊
      所言坡道順的程度，後來完工鋪設AC以後，因碎石子跑出
      來，有民眾反應有人騎機車跌倒，伊到現場看，並向張國
      榮表示要他們用AC把碎石子蓋住，並且要他們再順便把坡
      道拉長，再拉順一點，他們有再拉長，他們再拉長施工完
      成後，伊有到現場看，伊並且確認他們施工完成的情形已
      經到達伊所謂順的程度，伊最後向張國榮表示要拉長坡長
      以及他們施工完成後，一直到86年6月17日遊覽車發生本
      件事故期間，現場坡道長度並無再變更施工等語（見本院
      卷第219頁至第221頁）；另證人即被告之工地主任張國榮
      亦證稱：丙○○在現場指示，伊公司人員按照其指示完工
      等語（見本院卷第222頁），且原告對證人丙○○、張國
      榮所言亦表示沒意見，故被告前揭所辯，固堪認定。惟依
      工程慣例，被告對於該施工中之暫時性處理新舊路面銜接
      之坡面（或稱收頭）之施工，應提送施工圖，送請監造人
      同意或核備後始據以施工，已如前述，被告卻未為之，致
      原告無法事先完全、充分審查被告施作該暫時性處理新舊
      路面銜接之坡面（或稱收頭）之方法是否符合規範，被告
      難謂無過失。至證人丙○○前揭指示，亦僅原告是否應負
      擔與有過失責任問題（此詳後述），尚無解於被告應負之
      責任。
  (二)原告是否與有過失？兩造過失比例為何？
  1.按損害之發生或擴大，被害人與有過失者，法院得減輕賠償
    金額，或免除之。重大之損害原因，為債務人所不及知，而
    被害人不預促其注意或怠於避免或減少損害者，為與有過失
    。前2項之規定，於被害人之代理人或使用人與有過失者，
    準用之。民法第217條定有明文。又民法第217條第1項規定
    ，損害之發生或擴大，被害人與有過失者，法院得減輕賠償
    金額或免除之。此項規定之適用，原不以侵權行為之法定損
    害賠償請求權為限，即契約所定之損害賠償，除有反對之特
    約外，於計算賠償金額時亦難謂無其適用（54年臺上字第24
    33號判例要旨參照）。經查，原告指派監工丙○○到場監工
    ，並指示被告施作肇事路段之坡道，而因所施作之坡道過短
    ，造成路面過陡，始發生本件事故等情，均已認定如前，堪
    認丙○○之指示有欠缺，且與本件事故之發生有相當因管關
    係，原告自應承擔過失相抵。
  2.原告雖主張：依施工說明書總則2.2.3規定，本工程所有之
    圖樣，如有不明晰之處，應以工程司之解釋為準，承包商不
    得以比例尺估量施工，如因草率從事，致與設計原意不符時
    ，承包商須負責將不符部分拆除重做。被告對於設計圖之肇
    事路段坡道施作之長度如有疑問，自應向原告之工程司請示
    ，獲得解釋後再行施工。被告就該2K+170至2K+160之坡道施
    工，並未向原告表示設計圖有不明瞭之處，恣意將該路段施
    工為少於5公尺之坡道等語。然(1)系爭契約之施工說明書總
    則之2「工程圖說」之2.3有前揭內容之約定，固據原告提出
    施工說明書總則節本為據（見本院卷第45頁），復為被告所
    不爭執，惟綜觀該約定意旨，乃係指圖樣已標示者，如有不
    明晰者，應以工程司解釋為準，尚不得由被告逕以比例尺估
    量施工。惟本件該坡道為施工中之暫時性處理新舊路面銜接
    之坡面（或稱收頭），非最後完工面，一般工程慣例並未標
    示於設計圖上，依工程慣例，應由被告提送施工圖審查同意
    後據以施工，已如前述。準此，依一般慣例，被告所施作之
    該施工中之暫時性處理新舊路面銜接之坡面既未標示於設計
    圖上，而應由被告提送施工圖經審查後以為施工依據，自與
    前揭施工說明書總則之2「工程圖說」之2.3有前揭內容之約
    定內容無涉。(2)況被告所施作完成之坡道，乃依原告所派監
    工丙○○之指示而施作完成，已據丙○○證述如前，原告主
    張被告恣意施工，自難憑採。
  3.本院審酌事故之發生，係因被告未提送施工圖，使原告得事
    先充分審查施工方法是否符合規範，且所施作該暫時性坡道
    之鋪設長度不足以因應坡道兩端高差，暨原告所屬人員丙○
    ○指示有欠缺等情，認原告應負擔50﹪之與有過失責任為適
    當（至訴外人即系爭汽車之駕駛黃庭發應負擔之過失責任，
    已經系爭事件確定判決審酌並減輕原告之賠償責任，此有系
    爭事件確定判決可參）。
  (三)原告得向被告請求之金為何？
    按系爭契約第20條約定：本工程如因被告設置缺失、施工不
    良、管理不善或其他可歸責於被告之事由，導致國家賠償責
    任時，原告對被告有求償權。有系爭契約在卷可稽（見本院
    卷第8頁）。又因本件事故造成吳金波養殖之烏魚及系爭汽
    車受損，萬壽山公司向原告求償，經臺南高分院判決原告應
    賠償萬壽山公司2,072,033元及支出訴訟費用97,879元確定
    ，原告已如數賠償萬壽山公司等事實，已如前述。再查，如
    認被告應負過失責任，被告對原告支出金額及必要性不爭執
    乙節，亦據被告自陳明確（本院卷第187頁），被告就本件
    事故應負過失責任，亦如前述。準此，原告依系爭契約第20
    條之約定，請求被告賠償，自屬有據。然原告應負擔50﹪之
    與有過失責任，經減輕被告之賠償責任後，原告得請求金額
    為1,084,956元〔計算式：（2,072,033＋97,879）×50﹪＝
    1,084,956〕，逾此部分之請求，則屬無據。
四末按給付無確定期限者，債務人於債權人得請求給付時，經其
  催告而未為給付，自受催告時起，負遲延責任。其經債權人起
  訴而送達訴狀，或依督促程序送達支付命令，或為其他相類之
  行為者，與催告有同一之效力。民法第229條第2項定明文。又
  遲延之債務，以支付金錢為標的者，債權人得請求依法定利率
  計算之遲延利息。應付利息之債務，其利率未經約定，亦無法
  律可據者，週年利率為5﹪。同法第233條第1項本文、第203條
  亦定有明文。本件原告依系爭契約第20條約定，請求被告給付
  1,084,956元，及自起訴狀繕本送達翌日即95年2月9日起至清
  償日止，按週年利率5﹪計算之利息，為有理由，應予准許。
  逾此部分之請求，為無理由，應予駁回。
五就原告勝訴部分，原告、被告分別陳明願供擔保，請准宣告假
  執行、免為假執行，經核均無不合，爰分別酌定相當之擔保金
  ，併准許之。至原告敗訴部分，其訴既經駁回，其假執行之聲
  請亦失所依附，應併予駁回。
六據上論結，本件原告之訴為一部有理由，一部無理由，依民事
  訴訴法第79條、第390條第2項、第392條第2項，判決如主文。
中    華    民    國    97    年    4    月    25     日
                  民事第二庭  法  官  蘇雅慧
正本係照原本作成。
如不服本判決，應於送達後20日內，向本院提出上訴狀並表明上
訴理由，如於本判決宣示後送達前提起上訴者，應於判決送達後
10日內補提上訴理由書（須附繕本）。
中    華    民    國    97    年    4    月    25     日
                              書記官  劉昀匊


司法院資訊處製作；財團法人民間司法改革基金會備份。
